【裁判字號】    91,交聲更,12
【裁判日期】    920227
【裁判案由】    違反道路交通管理處罰條例聲明異議
【裁判全文】
臺灣桃園地方法院刑事交通事件裁定                九十一年度交聲更字第一二號
    受 處 分 人
    即 異 議 人  甲○○  女.
右列受處分人因違反道路交通管理處罰條例案件，對於交通部公咯局新竹區監理所桃
園監理站九十一年一月十日所為之桃監裁五字第裁五二－Ｄ九Ｂ一三三五二二號處分
（原處分：桃園縣警察局桃警局交字第Ｄ九Ｂ一三三五二二號），聲明異議，經本院
裁定後，異議人不服本院九十一年六月十九日所為裁定（九十一年度交聲字第四五號
）提起抗告，經臺灣高等法院裁定（九十一年度交抗字第六二九號）撤銷發回，本院
裁定如左：
        主  文
原處分撤銷。
甲○○不罰。
        理  由
一、原處分機關係以：受處分人甲○○所有之車牌號碼ＫＥ─０二九六號自小貨車，
    借予無駕駛執照之王沐照駕駛，於民國（下同）九十年五月十四日十六時三十分
    許，王沐照駕駛上述自小貨車，途經桃園縣觀音鄉○○路時，為桃園縣警察局交
    通隊員警攔檢舉發，填交桃園縣警察局八九桃警局交字第Ｄ九Ｂ一三三五二二號
    舉發違反道路交通管理事件通知單逕行舉發（王沐照無照駕駛部分填製交字第Ｄ
    九Ａ八０七四四五號舉發違反道路交通管理事件通知單當場舉發），嗣經交通部
    公路局新竹區監理所桃園監理站以桃監裁五字第五二─Ｄ九Ｂ一三三五二二號裁
    決書，裁處異議人罰鍰新臺幣（下同）七千二百元，並吊銷牌照。受處分人異議
    意旨則以：異議人並未將車借予王沐照使用，亦不認識王沐照，且身分證統一編
    號為Ｊ0000000五號，並非Ｚ000000000號，應屬車籍被冒用
    云云。
二、按汽車號牌每車兩面，其懸掛位置，除原設有固定位置外，應正面懸掛於車輛前
    後端之明顯適當位置，道路交通安全規則第十一條第一項第一款定有明文，又已
    領有號牌而未懸掛或不依指定位置懸掛者，處汽車所有人新台幣三千六百元以上
    七千二百元以下之罰鍰，並禁止行駛，牌照吊銷，道路交通管理處罰條例第十二
    條第一項第七款、第二項後段固分別定有明文，惟依同條例第八十五條第二項規
    定：本條例關於車輛所有人之處罰，如應歸責於車輛駕駛人者，處罰車輛駕駛人
    。
三、經查：
    (一)駕駛人王沐照於九十年五月十四日十六時三十分許，駕駛車牌號碼ＫＥ─０二
      九六號自小貨車，途經桃園縣觀音鄉○○路時，因王沐照無照駕駛及未依規定
      懸掛車牌，為桃園縣警察局交通隊員警攔檢舉發等情，經證人即警員於本院九
      十一年度交聲字第四五號訊問時證稱：駕駛人王沐照有出示其身分證及異議人
      之行照正本，異議人之車輛是藍色自小貨車，雖然沒有掛車牌，但是車門上有
      噴車號，經當場查詢有無失竊紀錄，並核對引擎號碼無誤後才告發等語（見九
      十一年度交聲字第四五案卷第五六頁、第五七頁），並有桃園縣警察局八九桃
      警局交字第Ｄ九Ｂ一三三五二二號、Ｄ九Ａ八０七四四五號舉發違反道路交通
      管理事件通知單各一紙附卷可稽（見同卷第九頁、第三九頁反面），足見員警
      舉發當時，已確知駕駛人之姓名、年籍。
    (二)次查，證人王沐照於本院九十一年度交聲字第四五號案件訊問時到庭陳稱：伊
      不認識甲○○，車牌號碼ＫＥ─０二九六號自小貨車該車係向甲○○之夫即許
      金景所借，且「因為車要噴漆，所以將車牌先拆下，後來我太太叫我去工地載
      樓梯，就開車去途中被警察攔下。」（見同卷第五五頁、第五六頁），則異議
      人甲○○所辯稱其不認識王沐照，亦未出借小貨車等語，即非無據，且證人王
      沐照自承係其卸下該車之車牌，則依前開說明，本件未依規定懸掛車牌之違規
      事實，應歸責於車輛駕駛人王沐照。而本件車輛所有人即異議人甲○○因未出
      借本件小貨車，且對車輛駕駛人王沐照未依規定懸掛車牌之行為，並無任何可
      歸責之事由存在甚明。
四、綜上所述，原處分機關所認定受處分人有前開違反道路交通管理處罰條例之違規
    事實，惟即既無積極證據足以證明受處分人對未懸掛汽車號牌等違規行為，依前
    揭說明，及訴訟上之待證事實「倘有懷疑，則從被告之利益作解釋」之證據法則
    ，應作成對受處分人有利之認定。此外，復查無其他積極證據足以證明受處分人
    有原處分機關所認定之前開違規行為，自應作對受處分人有利之認定，應認受處
    分人之異議為有理由，自應由本院將原處分撤銷，改諭知受處分人不罰，以資適
    法。
五、至車輛駕駛人王沐照，對未依規定懸掛車牌之行為，有可歸責之事由，已如前述
    ，應另由原處分機關依同條例第八十五條第二項規定予以處理，併予明。
據上論斷，應依道路交通案件處理辦法第二十條前段，裁定如主文。
中      華      民      國    九十二    年      二      月    二十七    日
                                臺灣桃園地方法院交通法庭
                                      法  官  游  紅  桃
右正本證明與原本無異。
如不服本裁定，應於送達後五日內，向本院提出抗告狀。
                                      書記官  王  元  宏
中      華      民      國    九十二    年      三      月      三      日


司法院資訊處製作；財團法人民間司法改革基金會備份。
